【裁判字號】    99,上易,1131
【裁判日期】    990729
【裁判案由】    竊盜
【裁判全文】
臺灣高等法院刑事判決                99年度上易字第1131號
上  訴  人
即  被  告  甲○○
上列上訴人即被告因犯竊盜罪案件，不服臺灣板橋地方法院99年
度易字第636號，中華民國99年4月16日第一審判決（起訴案號：
臺灣板橋地方法院檢察署99年度偵字第79號、第96號、第107號
、第667號、第355號、第2805號、第2807號、第3002號、第3004
號，移送併辦案號：99年度偵字第6336號），提起上訴，本院判
決如下：
    主  文
原判決撤銷。
甲○○犯如附表所載之罪，各處如附表所載之刑，應執行有期徒
刑年。
    事  實
一、甲○○前因(一)違反職役職責、犯竊盜罪案件，經國防部南部
    地方軍事法院以94 年度和審字第110號判處有期徒刑1年、7
    月確定；復因施用毒品案件，經臺灣臺南地方法院以94年度
    訴字第1055號判處有期徒刑10月確定，上開確定判決所宣告
    之刑，並經臺灣臺南地方法院以94 年度聲字第18 85號裁定
    應執行有期徒刑2年1月確定，於民國95 年9月19日縮短刑期
    假釋出監，惟因於假釋期間另犯他罪（詳下述），嗣經撤銷
    假釋，應執行殘刑5 月又24日。(二)因施用毒品案件，經臺灣
    板橋地方法院以96年度訴字第14號判處有期徒刑11月確定（
    嗣經臺灣臺北地方法院以96年度聲減字第1051號裁定減為有
    期徒刑5 月又15日確定）；因施用毒品案件，經臺灣臺北地
    方法院以96年度訴字第184號判處有期刑7月確定（嗣經同法
    院以96 年度聲字第1051號裁定減為有期徒刑3月又15日確定
    ）；因施用毒品案件，經臺灣板橋地方法院以96年度訴字第
    2020號判處有期徒刑7月，減為有期徒刑3月又15日確定；因
    詐欺案件，經臺灣板橋地方法院以96年度簡字第6318號判處
    有期徒刑3月，減為有期徒刑1月又15日確定；因施用毒品案
    件，經臺灣板橋地方法院以97年度訴字第1100號判處有期徒
    刑1年2月，減為有期徒刑7 月，嗣經本院以97年度上訴2781
    號判決駁回上訴確定，上開確定裁判所宣告之刑，並經臺灣
    板橋地方法院以97 年度聲字第4071號裁定應執行有期徒刑1
    年7 月確定。(三)因偽造文書、竊盜案件，經臺灣板橋地方法
    院以96年度訴字第2946號判處有期徒刑3月、3月確定；因施
    用毒品案件，經臺灣板橋地方法院以97年度訴字第328 號判
    處有期徒刑7 月確定，上開確定裁判所宣告之刑，並經同法
    院以97年度聲字第4072號裁定應執行有期徒刑10月確定。上
    揭(一)所示之殘刑5月又24日、上揭(二)所示之應執行刑1 年7月
    、上揭(三)所示之應執行刑10 月經接續執行，於98年5月27日
    縮短刑期假釋出監，惟因於假釋期間另犯他罪（詳下述），
    嗣經撤銷假釋，應執行殘刑3 月又26日。(四)因竊盜案件，經
    臺灣板橋地方法院以99年度簡字第526號判處有期徒刑6月確
    定；因竊盜案件，經臺灣板橋地方法院以98年度簡字第6839
    號判處拘役40 日確定，與上揭假釋撤銷後之殘刑3月又26日
    接續執行，目前仍在監執行中（未成立累犯，起訴書誤認為
    成立累犯）。
二、詎甲○○屢次入監執行，仍未思改正，且自認學歷不佳，無
    法覓得固定工作，為取得財物花用，竟基於意圖為自己不法
    所有之犯意，分別實行下列行為：
  (一)於98年10月8 日10時30分許，在臺北縣中和市「南勢角市場
    」附近，趁乙○○○不注意之際，徒手竊取林蕭金妺所有之
    皮包1 個（內有現金新臺幣《下同》8百多元、行動電話1支
    、鑰匙2支、身分證、健保卡各1張等物）。得手後離去，將
    竊得之行動電話賣給不詳之人，得款連同竊得現金均花用一
    空；並持竊得之乙○○○身分證、健保卡各1 張，擬冒用乙○○○之名義，向「震旦通訊行」申請行動電話門號，惟尚
    未著手冒名，改以行竊手法在店內竊取財物後離去（詳下述
    ），嗣將該等證件連同上開向乙○○○竊得之其他物品均丟
    棄。
  (二)於98年10月8 日13時50分許，至辛○○所經營、位於臺北縣
    中和市○○路175 之3 號之「震旦通訊行」，持前述竊得之
    乙○○○身分證、健保卡各1 張，原擬冒用乙○○○之名義
    ，向辛○○申請行動電話門號，於尚未著手冒名之際，改趁
    辛○○不注意，徒手竊取辛○○所有、置於店內開放式玻璃
    櫃內之SONY ERICSSON 牌G705型行動電話1 支。得手後離去
    ，將竊得之行動電話以2 千4 百元賣給不知情之「健實通訊
    行」，得款花用一空。嗣因辛○○察覺遭竊，報警處理，並
    向警方提供店內監視錄影紀錄及甲○○當時攜帶之乙○○○
    身分證、健保卡影本，始為警循線查悉上揭二件犯行。
  (三)於98年10月10日13時50分許，至臺北縣中和市○○路27號地
    下1 樓教會，佯向牧師丁長勤尋求諮商協助，趁教會內之人
    不注意之際，徒手竊取丁長勤之妻庚○○所有、置於教會內
    椅子上之LV牌皮包1個（內有現金4萬元、PHS行動電話1支、
    身分證1張、健保卡3 張、金融卡3張、信用卡1張、印章1顆
    、鑰匙1 串等物）。得手後離去，將竊得之行動電話賣給不
    詳之人，得款連同竊得現金均花用一空，其餘物品均丟棄。
    嗣因庚○○察覺遭竊，報警處理，為警循線查悉上情。
  (四)於98年10月23日14時許，至壬○○所經營、位於臺北縣中和
    市○○路570 之1 號1 樓之某通訊行，趁壬○○不注意之際
    ，徒手竊取壬○○所有、置於店內櫃檯下之皮包1 個（內有
    現金1 千2 百元、身分證、健保卡及信用卡等物）。得手後
    離去，將竊得之現金花用一空，其餘物品均丟棄。嗣因壬○○察覺遭竊，報警處理，為警循線查悉上情。
  (五)於98年11月13日10時20分許，至丁○○所任職、位於臺北縣
    中和市○○路23號之某早餐店，趁丁○○不注意之際，徒手
    竊取丁○○所有、置於店內之零錢盒1 個（內有現金約1 千
    元）。得手後離去，將竊得之現金花用一空。嗣因丁○○察
    覺遭竊，報警處理，為警循線查悉上情。
  (六)於98年11月15日16時45分許，至寅○○所任職、位於臺北縣
    中和市○○路27號之某網咖店，趁寅○○離開櫃檯之際，徒
    手竊取寅○○所有、置於店內櫃檯下方之CUGGI 牌皮包1 個
    （內有鑰匙1 串、粉餅、眼線筆、睫毛膏等物）。得手後離
    去，因所竊得之皮包內並無現金或行動電話，遂將該皮包連
    同其內物品均丟棄。嗣因寅○○察覺遭竊，報警處理，為警
    循線查悉上情。
  (七)於98年11月16日11時許，至臺北縣中和市○○路74號前，趁
    在該處設攤之戊○○不注意之際，徒手竊取戊○○所有、置
    於攤販上之皮包1 個（內有現金3 千元、行動電話2 支、身
    分證及健保卡各1 張等物）。得手後離去，將竊得之行動電
    話持至臺北縣板橋市「南雅夜市」以4 百元賣給不詳之人，
    得款連同竊得現金均花用一空，其餘物品均丟棄。嗣因戊○○察覺遭竊，報警處理，為警循線查悉上情。
  (八)於98年11月17日12時許，至癸○○所任職、位於臺北縣中和
    市○○路428 號之「騰暘通訊行」，趁癸○○不注意之際，
    徒手竊取該通訊行所有、置於店內之MOTOROLA牌ZN200 型行
    動電話1 支。得手後離去，將竊得之行動電話持至臺北縣板
    橋市「南雅夜市」以1 千2 百元賣給不詳之人，得款花用一
    空。嗣甲○○為警查獲其涉犯上揭(七)所示犯行，於接受警方
    詢問之時，在有偵查犯罪權限之機關人員知悉其涉犯此部分
    犯罪前，向警承認而自首之，並接受裁判。
  (九)於98年11月19日17時30分許，至丙○○所經營、位於臺北縣
    中和市○○路○ 段22號之「金采通訊行」，趁丙○○不注意
    之際，徒手竊取丙○○所有、置於店內之SONY ERICSSON 牌
    W595型行動電話1 支。得手後離去，將竊得之行動電話持至
    臺北縣板橋市「南雅夜市」以1 千4 百元賣給不詳之人，得
    款花用一空。嗣甲○○為警查獲其涉犯上揭(七)所示犯行，於
    接受警方詢問之時，在有偵查犯罪權限之機關人員知悉其涉
    犯此部分犯罪前，向警承認而自首之，並接受裁判。
  (十)於98年11月20日10時30分許，至子○○所經營、位於臺北縣
    中和市○○路57號之某店，佯稱擬請子○○代修眉毛，趁子
    ○○離開櫃檯之際，徒手竊取子○○所有、置於店內櫃檯旁
    之手提包1 個（內有現金5 千元、身分證、健保卡各1 張、
    信用卡3 張、提款卡2 張、存摺2 本、印章1 顆、PDA 1 台
    、皮夾1 個等物）。得手後離去，將竊得現金花用一空，其
    餘物品均丟棄。嗣因子○○察覺遭竊，報警處理，為警循線
    查悉上情。
  (十一)於98年11月21日13時5 分許，至丑○○所任職、位於臺北縣
    中和市○○路480 號之「全虹通訊行」，趁丑○○不注意之
    際，徒手竊取該通訊行所有、置於店內之NOKIA 牌5230型行
    動電話1 支。得手後離去，將竊得之行動電話持至臺北縣板
    橋市「南雅夜市」賣給不詳之人，得款花用一空。嗣因丑○○察覺遭竊，報警處理，為警循線查悉上情。
  (十二)於98年12月12日凌晨5 時15分許，至己○○所任職、位於臺
    北縣中和市○○街19號之「甲尚飽早餐店」，趁己○○不注
    意之際，徒手竊取己○○所有、置於店內之鑰匙1 串（4 支
    ）。得手後離去，將竊得之鑰匙藏在身上，嗣甲○○因另案
    通緝，為警於98年12月12日16時40分許，在臺北縣中和市○○路111 巷16號前緝獲，從其身上起出上開鑰匙1 串（嗣經
    發還己○○），經警循線通知己○○到場指認，始悉上情。
三、案經丁○○、丙○○、子○○、己○○訴由臺北縣政府警察
    局中和第一分局報請臺灣板橋地方法院檢察署檢察官偵查起
    訴，及臺北縣政府警察局中和第二分局報請臺灣板橋地方法
    院檢察署檢察官移送併辦。
    理  由
一、上訴人即被告甲○○（簡稱被告）所犯非死刑、無期徒刑或
    最輕本刑3 年以上有期徒刑之罪，亦非高等法院管轄第一審
    案件，被告於本院審理程序進行中，就被訴事實為有罪之陳
    述，經告以簡式審判程序之旨，並聽取檢察官、被告之意見
    後，本院合議庭裁定依簡式審判程序進行審理，是本件之證
    據調查，依刑事訴訟法第273條之2規定，不受同法第159 條
    第1項、第161條之2、第161條之3、第163條之1及第164條至
    第170條規定之限制，合先敘明。
二、就上揭事實欄第二項(十二)部分所示犯行，被告固曾於警詢時矢
    口否認，惟於檢察官偵訊、原審及本院審理時均已坦承犯罪
    ；此外，就其餘之犯行，咸據被告迭於警詢、偵訊、原審及
    本院審理時供承不諱，核與告訴人丁○○、丙○○、子○○
    、己○○及被害人乙○○○、辛○○、庚○○、壬○○、寅
    ○○、戊○○、癸○○、丑○○等人於警詢時所指述之情節
    大致相符，且有證人丁長勤於警詢時之證述可參，此外並有
    乙○○○之身分證、健保卡影本各1 紙（見99年度偵字第66
    7 號卷第10頁）、現場監視錄影畫面翻拍照片（同上卷第12
    頁、99年度偵字第2807號卷第9 頁、99年度偵字第3004號卷
    第5 頁、99年度偵字第2805號卷第18頁至第21頁、99年度偵
    字第3002號卷第9 頁）、中古機回收登記書1 紙（見99年度
    偵字第6336號卷第18頁）、贓物認領保管單1 紙（見99年度
    偵字第355 號卷第18頁）附卷足稽，堪認被告之自白均與事
    實相符。綜上所述，本案事證俱臻明確，被告犯行皆堪認定
    ，應依法論科。
三、核被告所為，均係犯刑法第320 條第1 項之竊盜罪。所犯上
    開十二罪，行竊地點迥異，分別侵害不同被害人之財產法益
    ，難認有裁判上或實質上一罪關係，依社會通常觀念，應評
    價為各自獨立之行為，而應分論併罰。被告係為警查獲其涉
    犯上揭事實欄第二項(七)所示犯行，於接受警方詢問之時，在
    有偵查犯罪權限之機關人員知悉其涉犯此部分犯罪前，主動
    向警方承認其另犯有上揭事實欄第二項(八)、(九)所示犯行，此
    觀警詢筆錄所載甚明，嗣並接受裁判，符合自首要件，故就
    上揭事實欄第二項(八)、(九)部分，應符合自首之要件，爰依刑
    法第62條前段規定減輕其刑。至於上揭事實欄第二項(一)部分
    ，被告係持所竊得之被害人乙○○○身分證、健保卡，原擬
    冒用乙○○○之名義，向上揭事實欄第二項(二)所示之被害人
    辛○○申請行動電話門號，於尚未著手冒名之際，改趁辛○○不注意，徒手竊取店內行動電話，嗣因辛○○察覺遭竊，
    報警處理，並向警方提供店內監視錄影紀錄及被告當時攜帶
    之乙○○○身分證、健保卡影本，始為警一併查獲；另上揭
    事實欄第二項(十二)部分，被告係將竊得之鑰匙藏在身上，嗣因
    另案通緝為警緝獲，從其身上起出上開鑰匙，經警循線通知
    被害人己○○到場指認而查獲等情，亦據警詢筆錄記載明確
    ，此等部分顯均不符合自首之要件，起訴書認係自首，洵有
    未洽。
四、原審對被告予以論罪科刑，並為強制工作之諭知，固非無見
    。惟按竊盜犯及與竊盜案件有關之贓物犯，其應執行之刑未
    達一年以上者，不適用竊盜犯贓物犯保安處分條例，為該條
    例第2 條第4 項所明定。次按保安處分係對受處分人將來之
    危險性所為拘束其身體、自由等之處置，以達教化與治療之
    目的，為刑罰之補充制度。我國現行刑法在維持行為責任之
    刑罰原則下，為協助行為人再社會化之功能，以及改善行為
    人潛在之危險性格，期能達成根治犯罪原因、預防犯罪之特
    別目的，於第一編總則第十二章設有保安處分之相關規定。
    而保安處分中之強制工作，旨在對嚴重職業性犯罪及欠缺正
    確工作觀念或無正常工作因而犯罪者，強制其從事勞動，學
    習一技之長及正確之謀生觀念，使其日後重返社會，能適應
    社會生活。在數罪併罰之裁判，如依法宣告強制工作之保安
    處分，應附隨於相關罪刑之後予以宣告，苟有二以上保安處
    分，並應依保安處分執行法第4 條之1第1項第4款、第1款定
    其執行方法，方為適法（最高法院99年度台上字第2560號判
    決參照）。查：(一)原判決論被告犯如附表所載之竊盜罪共12
    罪，係分別量處如附表所載之刑，其各應執行之刑既未達一
    年以上，揆諸上開規定，自無竊盜犯贓物犯保安處分條例之
    適用，迺原判決以被告先前即有多次犯罪科刑紀錄，其屢次
    入監執行，仍未思改正，一再為本案之竊盜行為，依竊盜犯
    贓物犯保安處分條例第3 條第1項、第4條、第5條第1項前段
    規定，諭知被告於刑之執行前，令入勞動場所強制工作3 年
    ，尚有未合；(二)原判決所諭知如附表所載12次竊盜罪刑，均
    無強制工作保安處分之宣告，卻於主文定應執行之刑後，諭
    知應於刑之執行前，令入勞動場所強制工作3 年之保安處分
    ，其所宣告強制工作之保安處分，有失附麗，亦有違誤。被
    告上訴意旨以其係有正當工作，所犯竊盜案件均屬臨時起意
    ，並無犯罪習慣等語，指摘原判決量刑過重及諭知強制工作
    之保安處分不當，非無理由，自應由本院將原判決撤銷改判
    。爰審酌被告正值青盛之年，四肢健全，不思努力上進，竟
    反覆行竊他人財物，嚴重危害社會治安，兼衡其智識程度、
    犯罪之動機、目的、手段、所竊財物之價值、對於被害人所
    生損害程度及犯罪後之態度等一切情狀，分別量處如主文第
    2項所示之刑，並定其應執行刑，以示懲儆。
據上論斷，應依刑事訴訟法第369 條第1 項前段、第364 條、第
299 條第1 項前段，刑法第320 條第1 項、第62條前段、第51條
第5 款，刑法施行法第1 條之1，判決如主文。
本案經檢察官張熙懷到庭執行職務。
中    華    民    國    99    年    7     月    29    日
                  刑事第十九庭  審判長法  官 鄧振球
                                      法  官 彭幸鳴
                                      法  官 潘翠雪
以上正本證明與原本無異。
不得上訴。
                                      書記官 朱家賢
中    華    民    國    99    年    7     月    29    日
附錄：本案論罪科刑法條全文
中華民國刑法第320條
意圖為自己或第三人不法之所有，而竊取他人之動產者，為竊盜
罪，處5 年以下有期徒刑、拘役或5 百元以下罰金。
意圖為自己或第三人不法之利益，而竊佔他人之不動產者，依前
項之規定處斷。
前二項之未遂犯罰之。
附表：
┌──┬──────┬───────┬──────────────┐
│編號│  罪    名  │處         刑 │ 備          註             │
├──┼──────┼───────┼──────────────┤
│一  │竊盜        │有期徒刑柒月  │事實欄第二項(一)部分          │
├──┼──────┼───────┼──────────────┤
│二  │竊盜        │有期徒刑柒月  │事實欄第二項(二)部分          │
├──┼──────┼───────┼──────────────┤
│三  │竊盜        │有期徒刑柒月  │事實欄第二項(三)部分          │
├──┼──────┼───────┼──────────────┤
│四  │竊盜        │有期徒刑柒月  │事實欄第二項(四)部分          │
├──┼──────┼───────┼──────────────┤
│五  │竊盜        │有期徒刑柒月  │事實欄第二項(五)部分          │
├──┼──────┼───────┼──────────────┤
│六  │竊盜        │有期徒刑柒月  │事實欄第二項(六)部分          │
├──┼──────┼───────┼──────────────┤
│七  │竊盜        │有期徒刑柒月  │事實欄第二項(七)部分          │
├──┼──────┼───────┼──────────────┤
│八  │竊盜        │有期徒刑伍月  │事實欄第二項(八)部分，自首    │
├──┼──────┼───────┼──────────────┤
│九  │竊盜        │有期徒刑伍月  │事實欄第二項(九)部分，自首    │
├──┼──────┼───────┼──────────────┤
│十  │竊盜        │有期徒刑柒月  │事實欄第二項(十)部分          │
├──┼──────┼───────┼──────────────┤
│十一│竊盜        │有期徒刑柒月  │事實欄第二項(十一)部分          │
├──┼──────┼───────┼──────────────┤
│十二│竊盜        │有期徒刑陸月  │事實欄第二項(十二)部分          │
└──┴──────┴───────┴──────────────┘

司法院資訊處製作；財團法人民間司法改革基金會備份。
